臺灣臺南地方法院交通事件裁定　　　　100年度交聲字第472號
原處分機關　　交通部公路總局嘉義區監理所臺南監理站
異議人即
受處分人　　林宏斌
上列異議人即受處分人因違反道路交通管理處罰條例案件，對於
交通部公路總局嘉義區監理所臺南監理站民國100年5月31日所為
之裁決處分（處分案號：嘉監南字第裁74-S00000000號），聲明
異議，本院裁定如下：
    主  文
原處分撤銷。
林宏斌汽車駕駛人駕駛汽車，有二輛以上之汽車共同在道路上以
危險方式駕車，處罰鍰新臺幣參萬元，吊銷其駕駛執照，參年內
不得考領駕駛執照，吊扣汽車牌照參個月，並應接受道路交通安
全講習。
    理  由
一、原處分意旨略以：異議人即受處分人林宏斌（下稱異議人）
    駕駛其所有車牌號碼339-DWA 號重型機車，於民國100 年2
    月26日1 時19分許，行經臺南市○○區○○路10巷口前，因
    有兩輛以上汽車共同在道路上競駛之違規行為，遭臺南市政
    府警察局永康分局警員製單逕行舉發，嗣經移送機關即交通
    部公路總局嘉義區監理所臺南監理站以其違規事證明確，依
    照道路交通管理處罰條例第43條第3 項、第4 項、第5 項前
    段（原裁決書漏未記載）、第67條第2項（原裁決書漏未記
    載）及違反道路交通管理事件統一裁罰基準表等規定，裁處
    罰鍰新臺幣（下同）30,000元，吊銷駕駛執照，3年內不得
    考領，吊扣汽車牌照3個月，並應參加道路交通安全講習等
    處分。
二、本件聲明異議意旨略以：異議人於經過違規地點前，本依照
    速限60公里行駛，於接近違規地點時，詎料後方竟有一群騎
    乘機車之青少年以高速行經過違規路段，異議人心中並無多
    想，仍以自己之步調往前行駛，因後方車輛逐漸逼近，致使
    異議人心生畏懼，恐遭後端車輛無故追撞，始稍微加速冀能
    稍遠離後方車輛後，以便靠路邊停車讓後方車輛通過。詎料
    竟因此遭警誤以為異議人係與該群競速之青少年為同夥，一
    同為佔用道路實行競速，實乃冤枉。另據舉發之照片觀之，
    異議人僅自行騎乘機車，亦未有與他人交談或其他足徵異議
    人與違規現場之他人熟識之端倪，尚僅以異議人與其他疑似
    佔用道路競速者同停於紅燈下，即據此認定異議人有佔用道
    路競速之情形，因而為此聲明異議，請求撤銷原處分等語。
三、按二輛以上之汽車共同在道路上蛇行，或以其他危險方式駕
    車，或在道路上競駛、競技者，處汽車駕駛人30,000元以上
    90,000元以下罰鍰，並當場禁止其駕駛及吊銷其駕駛執照，
    吊扣該汽車牌照3 個月；又汽車駕駛人違反第1 項、第3 項
    規定者，應接受道路交通安全講習，道路交通管理處罰條例
    第43條第1項、第3項、第4項、第5項前段，分別定有明文。
    次按汽車駕駛人，曾依第43條規定吊銷駕駛執照者，3年內
    不得考領駕駛執照，道路交通管理處罰條例第67條第2項，
    亦有明文。
四、經查：
(一)異議人駕駛其所有車牌號碼339-DWA 號重型機車，於100 年
    2 月26日1 時19分許，行經臺南市○○區○○路10巷口前，
    經警認其有兩輛以上汽車共同在道路上競駛之違規行為，遭
    臺南市政府警察局永康分局警員製單逕行舉發等情，有臺南
    市警察局100 年3 月20日南市警交字第S00000000 號舉發違
    反道路交通管理事件通知單1 紙及違規採證照片8 幀在卷可
    稽。
(二)異議人固以前詞置辯，然證人即當日舉發本違規事件之臺南
    市政府警察局永康分局警員湯銘祥於100年10月12日本院調
    查時到庭結證稱：「（問：本件是否你舉發？〈提示舉發單
    並告以要旨〉）是我舉發的。」、「（問：證人當時取締情
    形如何？）當時我們執行路檢勤務，接受永康分局勤務指揮
    中心通報，該飆車族車隊行經該路口，我們有親眼看到，但
    是沒有作測速，所以只取締飆車，沒有取締超速，該車隊從
    臺南市○區○○○路往永康方向行駛，行駛方向係南向北。
    」、「（問：證人係何時在何處目睹該車隊？）當天是凌晨
    12時30分至2點在中華東、小東路口執行勤務，當時我親眼
    看到該車隊行駛經過，勤務結束我們才調閱監視錄影器。」
    等語明確（參見本院卷第36頁至第37頁）。另經本院當庭勘
    驗上開採證錄影光碟內容為「一中華路與中華路10巷口.img
    檔案『(一)2011/02/26 01：19：57時：畫面開始出現機車群
    ，數量眾多，數目不清楚，佔據路面三個車道，後面跟隨幾
    輛小客車，在01：20：09時結束。』二播放外車道.img 檔
    案『(一)2011/02/26 01：19：58時：畫面出現339-DWA機車行
    駛在外側快車道上，後載乘坐者為穿長袖淺色上衣，深色短
    褲。』」，此有本院勘驗筆錄在卷可稽（參見本院卷第36頁
    ）。是依上開勘驗之結果，核與證人湯銘祥上揭證述情節相
    符，足見本件違規當時連同異議人其所有上開機車在內數量
    眾多之機車併排行駛，集體佔據、壅塞車道之行為，使後方
    行駛之車輛無法正常行駛，對公共交通安全影響甚鉅，自屬
    在道路上以危險方式駕車之行為，甚為明確。且異議人苟如
    其所辯，當時其後方有一群騎乘機車之青少年以高速行經過
    違規路段，衡情異議人應在甫遇飆車車隊之初，即應放慢速
    度漸往路邊停靠，以避免夾雜在該飆車車隊中行進而發生危
    險，又豈會在遇飆車車隊後，復加速行駛而混雜於飆車車隊
    中前進？益徵異議人前揭所辯諸詞，與常情顯然有違，自難
    遽以採信為真。
(三)另按道路交通管理處罰條例第43條第3 項所謂「二輛以上之
    汽車共同違反第1 項之規定，或在道路上競駛、競技」，其
    中違反第1 項之規定所指即「蛇行，或以其他危險方式駕車
    」，至「競駛、競技」則指數車相互以超越對方車輛為目的
    ，而高速競賽或追逐行駛之駕駛行為。是以，「蛇行」為「
    危險方式駕車」之例示規定，而「競駛、競技」與「危險方
    式駕車」之裁罰法律效果固無不同，惟由構成要件規範結構
    觀之，立法者顯然有意區分兩者之行為態樣，且不以同時具
    備為必要。準此，數駕駛人若結夥成行，雖有併排行駛、佔
    據車道之駕駛行為，仍與「競駛、競技」之文義有間，自不
    能適用「競駛、競技」之規定為裁罰依據。查本件異議人係
    與多輛機車共同併排行駛、佔據車道等危險方式駕車，業如
    前述，然上開採證光碟之錄影內容，尚無明顯異議人與他車
    有相互超越、追逐競駛之情形，復查無其他積極證據足以證
    明異議人確有原處分機關所認競駛之違規行為。是原處分機
    關以「二輛以上汽車共同在道路上競駛」為裁罰事由，其認
    事用法即有違誤。
(四)末按道路交通管理處罰條例第7 條之2 、同條例第85條第1
    項及違反道路交通管理事件統一裁罰基準及處理細則第36條
    之規定，如係逕行舉發之情形，應按已查明之資料，由舉發
    機關送達被通知人即汽車所有人，再由汽車所有人依通知單
    之應到案日期前到案，檢附相關證據及應歸責人相關證明文
    件，向處罰機關告知應歸責人，處罰機關應另行通知應歸責
    人到案依法處理，逾期未依規定辦理者，處罰機關始得依本
    條例各該違反條款規定處罰。是異議人既於本院調查時陳稱
    當時將車子給朋友騎乘，應顯已明知「應歸責人（即汽車駕
    駛人）」，然其仍未於期限內向處罰機關告知實際駕駛人，
    揆諸前揭規定，處罰機關對車主即異議人為本件裁決，於法
    並無不合，併予敘明。
五、綜上所述，異議人於上揭時、地，駕駛其所有車牌號碼339-
    DWA 號重型機車，與他車共同在道路上以危險方式駕駛之違
    規行為，堪以認定。惟移送機關未予詳查，而以「二輛以上
    汽車共同在道路上競駛」為裁罰事由，實有違誤，自應由本
    院將原處分撤銷，並依道路交通管理處罰條例第43條第3 項
    、第4 項、第5 項前段、第67條第2 項及違反道路交通管理
    事件統一裁罰基準表等規定，裁處如主文第2 項所示之處分
    ，以資適法。
六、據上論斷，應依道路交通管理處罰條例第87條第2 項，道路
    交通事件處理辦法第19條前段，裁定如主文。
中    華    民    國   100    年    10    月    27    日
                            交通法庭法  官  郭千黛
以上正本證明與原本無異。
如不服本裁定應於送達後5日內向本院提出抗告狀（應附繕本）
。
                                    書記官  蔡明峰
中    華    民    國   100    年    10    月    27    日